【裁判字號】    99,抗,97
【裁判日期】    990223
【裁判案由】    返還擔保金聲明異議
【裁判全文】
臺灣高等法院臺中分院民事裁定  99年度抗字第97號
抗  告  人  聚發工程企業有限公司
法定代理人  乙○○
相  對  人  興亞營造工程股份有限公司
法定代理人  甲○○
上列當事人間返還擔保金聲明異議事件，抗告人對於中華民國98
年11月10日台灣台中地方法院98年度事聲字第56號裁定提起抗告
，本院裁定如下：
    主  文
抗告駁回。
抗告訴訟費用由抗告人負擔。
    理  由
一、按訴訟終結後，供擔保人證明已定20日以上之期間，催告受
    擔保利益人行使權利而未行使，法院應依供擔保人之聲請，
    以裁定命返還其提存物，民事訴訟法第 104條第1項第3款定
    有明文。前開規定，於其他依法令供訴訟上之擔保者準用之
    ，並為同法第106條所規定。
二、本件相對人以其前依台灣台中地方法院（下稱台中地院）91
    年度訴字第3473號請求給付工程款事件民事判決，提供新台
    幣（下同）346萬9152 元為免為假執行之擔保金，以台中地
    院95年度存字第5313號提存事件提存在案；上開訴訟已經本
    院95年度建上字第41號、最高法院97年度台上字第2368號判
    決相對人部分敗訴確定，且抗告人經相對人定20日以上之期
    間催告行使權利而未行使，為此聲請返還擔保金。並提出提
    存書、上開民事判決暨確定證明書、郵局存證信函及掛號郵
    件收件回執為證，且經台中地院查無抗告人行使權利之資料
    ，有該院非訟中心查詢表在卷可佐，揆諸首揭說明，相對人
    即得聲請返還擔保金。而相對人所提存之擔保金，其中36萬
    9757元，業經抗告人聲請強制執行，已由台中地院核發支付
    轉給命令，經抗告人領取，相對人所提存之擔保金僅餘 309
    萬9395元，是台中地院裁定准予返還擔保金309萬9395 元，
    核無不合。
三、抗告意旨略以：兩造間之本案訴訟，相對人所主張之切結書
    係影本，難認該切結書為真正，該切結書上之「乙○○」三
    字非抗告人法定代理人所書寫，亦無抗告人公司大小章，且
    證人廖炎秋、張美慧、王龍溪之證言不實，本案訴訟依據上
    開證人之證言而為判決，並不正確，抗告人已對上開證人提
    起刑事偽證之告訴，尚在檢察官調查中，相對人應不得取回
    擔保金云云。惟查民事訴訟法第 104條第1項第3款所謂受擔
    保利益人行使其權利，係指行使因供擔保人引起訴訟行為所
    生之損害賠償請求權，並向法院起訴或為與起訴相同效果之
    訴訟行為而言（參照最高法院80年台抗字第413號判例）。
    而法院定擔保金額而為准許免為假執行，該項擔保乃備供受
    擔保利益人因免為假執行所受損害之賠償，故本件受擔保利
    益人即抗告人行使權利，自係指抗告人起訴請求相對人賠償
    其因相對人不當免為假執行所受之損害，或為與起訴相同效
    果之訴訟行為如聲請調解或聲請支付命令。本件抗告人所主
    張者均為原確定判決之不當，乃抗告人能否對原確定判決提
    起再審之訴之範疇，既非抗告人對其因相對人不當免為假執
    行所受之損害請求賠償，亦非向法院起訴或為與起訴相同效
    果之訴訟行為，抗告人所為自與上開受擔保利益人行使權利
    有間，抗告意旨認相對人所提存之擔保金309萬9395元不能
    返還，要屬無據，其抗告自應駁回。
四、依民事訴訟法第 495條之1第1項、第449條第1項、第95條、
    第78條，裁定如主文。
中    華    民    國    99    年    2     月    23    日
                民事第四庭    審判長法  官  陳蘇宗
                                    法  官  黃永祥
                                    法  官  張浴美
以上正本係照原本作成。
再為抗告應以適用法規顯有錯誤為理由。
如提起再抗告者應於裁定送達後10日內向本院提出抗告理由狀（
須按照他造人數附具繕本）並繳納抗告裁判費新臺幣1,000元，
同時委任律師或具有律師資格之關係人為代理人。
                                    書記官  呂淑芬
中    華    民    國    99    年    2     月    23    日
                                                      Ｓ

司法院資訊處製作；財團法人民間司法改革基金會備份。
